【裁判字號】    88,上訴,1526
【裁判日期】    890118
【裁判案由】    毒品危害防制條例
【裁判全文】
台灣高等法院台中分院刑事判決                  八十八年度上訴字第一五二六號
    上  訴  人
    即  被  告  丙○○
    選任辯護人  張淑琪
    上  訴  人
    即  被  告  戊○○
    選任辯護人  羅淑菁
    選任辯護人  張柏山
右上訴人等因毒品危害防制條例案件，不服臺灣台中地方法院八十八年度訴字第六三
四號中華民國八十八年六月九日日第一審判決（起訴案號：臺灣台中地方法院檢察署
八十八年度偵字第三七八二號），提起上訴，本院判決如左：
      主  文
原判決撤銷。
丙○○意圖販賣而持有第一級毒品，累犯，處有期徒刑拾貳年，扣案之海洛因參包（
淨重一一‧一七公克，包裝重一‧○五公克）、安非他命貳大包、貳小包（淨重七○
‧七一公克，包裝重三‧九○公克）均沒收銷燬。
戊○○幫助意圖販賣而持有第一級毒品，累犯，處有期徒刑陸年。扣案之海洛因參包
（淨重一一‧一七公克，包裝重一‧○五公克）及安非他命貳大包、貳小包（淨重七
○‧七一公克，包裝重三‧九○公克）均沒收銷燬。
      事  實
一、丙○○曾因違反麻醉藥品管理條例等案件，經台灣台北地方法院判處應執行有期
    徒刑八月，於民國八十七年十二月十二日執行完畢。戊○○亦因違反麻醉藥品管
    理條例案件，經台灣桃園地方法院判處有期徒刑四月，於八十四年二月二十三日
    易科罰金執行完畢。丙○○自不詳處所購得第一級毒品海洛因三包（淨重一一‧
    一七公克，包裝重一‧○五公克）及第二級毒品安非他命二大包、二小包（淨重
    七○‧七一公克，包裝重三‧九○公克，起訴書誤載為二大包、三小包），除安
    非他命二小包其後無償轉讓戊○○、乙○○施用外，竟於八十八年一月二十九日
    頓萌販賣營利之意思，擬將上開第一級毒品海洛因三包及第二級毒品安非他命二
    大包，自桃園縣攜帶至台中市，交付友人乙○○代為尋找買主出售牟利，乃意圖
    販賣而持有第一毒品海洛因及第二級毒品安非他命。惟丙○○因對台中市不熟，
    即以免費提供安非他命予曾在台中市工作之戊○○施用為代價，戊○○則明知丙○○意圖販賣而持有第一毒品海洛因及第二級毒品安非他命，擬至台中市尋找買
    主，竟基於幫助之犯意，由丙○○駕駛自用小客車，戊○○協助帶路，二人於八
    十八年一月三十日凌晨四時許，到達乙○○在台中市○○路○段「我愛龍邦」大
    廈十八樓住處，丙○○即將裝有上開三包海洛因及二大包安非他命之小手提袋交
    付乙○○，囑其代尋買主，並免費提供另二小包安非他命，供其與戊○○、乙○○在上址施用部分，餘由乙○○藏放在胸衣內（丙○○轉讓第二級毒品安非他命
    部分，未據提起公訴）。嗣八十八年一月三十日上午九時二十分許，丙○○、戊○○、乙○○三人下樓外出時，為據報埋伏之警員查獲，並在乙○○腋下手提包
    內扣得前揭毒品海洛因三包、安非他命二大包及在乙○○之胸衣內查獲安非他命
    二小包。
二、案經台中市警察局第一分局報請台灣台中地方法院檢察署檢察官偵查起訴。
      理  由
一、訊據被告丙○○、戊○○，對於右揭時地因同行之乙○○持有前揭海洛因及安非
    他命為警查獲之事實，雖矢口否認有販賣上開毒品犯行，被告丙○○辯稱：伊因
    其對台中市不熟，乃找曾在台中市工作之被告戊○○陪其一起到乙○○住處，要
    向乙○○購買毒品云云。被告戊○○則辯稱：丙○○稱台中有工作，邀同其來台
    中，不知丙○○攜帶毒品云云。
二、本院查：
  (一)證人即查獲上開毒品之警員謝錫寬於原審審理時證稱：「因在前一天晚上有線索
    說乙○○要向北部的人買毒品，三十日早上七點多，線民打電話來，說他們人已
    經到了，我們一組四人就去埋伏。九點二十分左右，丙○○、戊○○走前面，乙○○在後面，他們下樓走到人行道，我們過去，我負責乙○○，她當時穿紅衣服
    ，帶一個紅色女用手提袋，左腋下夾一個手提包，毒品在左腋夾手提包內查獲，
    有安非他命及海洛因，裡面沒有女人私用物品，也沒有證件。海洛因在小手提包
    內的煙盒內查獲，有三包，安非他命二大包也是在小手提包內。另外，我問她還
    有沒有，她才從胸衣內拿出三小包 (應係二小包之誤，參見卷附乙○○警訊筆錄
    及法務部調查局鑑定通知書）安非他命」「我在製作乙○○筆錄時，丙○○有要
    和我交換條件，說他在桃園還有兩粒海洛因，如果我放了他，他願意帶我去查，
    一粒即代表一公斤」等語。復有第一級毒品海洛因三包（淨重一一‧一七公克，
    包裝重一‧○五公克）及第二級毒品安非他命二大包、二小包（淨重七○‧七一
    公克，包裝重三‧九○公克）扣案可資佐證，上開物品送請法務部調查局鑑定結
    果，白粉三包均係海洛因；結晶物四包則為甲基安非他命，有該局000000
    00號鑑定通知書及00000000號檢驗通知書各一份附卷可稽。
  (二)證人林佩嬅於八十八年一月三十日警訊時供稱：「 (查獲之毒品數量不少如何供
    已施用)其實是要尋找下流 (游)買主，但丙○○、戊○○將毒品交到我手上時就
    被警方查獲」「在台中市○○路○段我愛龍邦耬十八樓將海洛因及安非他命毒品
    販賣給我」等語。再於八十八年一月三十日檢察官偵查時供稱：「 (警訊中妳說
    ：海洛因三包及安非他命是丙○○、戊○○二人賣給你）不是，是我與丙○○去
    買的。去彰化縣溪湖鎮找一名『阿忠』買的，是我們要自己吸食的」等語。嗣於
    八十八年二月四日偵查中供稱：「 (本件查獲之安非他命及海洛因均是在妳的手
    提袋內查獲）對」「在台中市○○路○段，我朋友『唸唸』她家樓下」「 (安非
    他命及海洛因從何來的）跟丙○○到溪湖向『阿忠』拿的，安非他命一大包二萬
    八千元，海洛因一小包二萬五千元，當天去拿沒多久就被警察查到了」「 (為何
    警訊中說安非他命、海洛因是向丙○○、戊○○買的）那是警察自己寫的」等語
    ，嗣又改稱：「我在龍邦四樓我朋友家等，他從台北拿毒品下來給我，我的電話
    ０九三六─七四七六九九」「當天晚上他本來叫我拿去賣，我不要，丙○○開車
    載戊○○下來，本來約晚上十點，他們到凌晨五點才到」「 (查獲之安非他命、
    海洛因是何人交給你)丙○○交給我的」「 (毒品價錢)安非他命大包二萬八千元
    ，小包二萬五千元、海洛因小包一萬五千元，錢還沒有付」「我朋友家裡給我，
    當時他放手提袋內，他把整個手提袋交給我，毒品就是放在裡面」「我們在溪湖
    『阿忠』家就認識了」「他 (丙○○）給我時，戊○○有在場，但他是整個手提
    袋交給我，不知戊○○是否知道」等語。八十八年四月十四日原審調查時證稱：
    「 (查獲之毒品）是丙○○交給我的。是８８、１、３０凌晨四點多他拿到文心
    路、昌平路口附近一棟我住的大樓內交給我。前一天中午就開始與丙○○聯絡，
    共聯絡三次，他本來說晚上十點帶來交給我，後來拖到隔天凌晨四點多才到」「
    他拿毒品給我，託我找買主，找到買主後再把錢給他」「我是從朋友綽號『阿忠
    』．．知道丙○○有在販賣安非他命及海洛因．．案發前一個禮拜『阿忠』有與
    我一起去中壢找丙○○，與丙○○談買賣毒品的事．．安非他命一兩二萬五千元
    ，海洛因一錢一萬五千元，８８、１、２９中午聯絡時，丙○○本來要將毒品交
    給『阿忠』，我告訴他『阿忠』被警察抓去，他才把毒品交給我，請我去找買主
    ，我告訴他不要，他還是帶過來」「 (為何在偵訊中供承是妳與丙○○一起去溪
    湖向阿忠買毒品）是丙○○要求我如此說，要我幫他脫罪」「沒有 (與丙○○、
    戊○○一起去溪湖找阿忠)因『阿忠』已被警察抓去了」「 (警訊時是否刑求)沒
    有」等語。八十八年五月十日及二十六日原審審理時供稱：「．．小手提袋是在
    電梯下樓時，丙○○才交給我的，我夾在腋下」「在胸衣內拿出三 (二之誤）小
    包是丙○○拿給我的，是在樓上一起吸食。吸食後說放在我這邊，我才認為是我
    的。在小手提包內的安非他命是丙○○要我找買主的。戊○○在樓上都沒有講話
    」等語。
  (三)被告丙○○於八十八年一月三十日檢察官偵查時供稱：「 (扣案之海洛因、安非
    他命是你賣給乙○○）不是，是我與乙○○二人一起去買的」等語。再於八十八
    年二月十二日檢察官偵查時供稱：「 (查獲當天為何在台中）這邊的安非他命及
    海洛因比較便宜，我們三人合夥要買來吃」「 (查獲之海洛因及安非他命）我們
    一起去買的，與乙○○他們一起去買，對方好像叫『阿忠』」「 (毒品為何放在
    乙○○手提袋內)由她保管」「 (戊○○是)朋友，他也有用安非他命」等語。再
    於八十八年三月二十六日原審調查時供稱：「我向朋友借車與戊○○、乙○○去
    溪湖買回來自行吸用」等語，核與前開證人乙○○所證情節不符，所供是否可信
    已有疑問，且被告丙○○於本院調查時供稱，綽號「阿忠」之男子，本名為甲○○，六十年三月八日出生，身份證號碼：Ｚ000000000號等語，經查甲○○於八十八年一月二十五日因案在監 (押），於八十八年二月十日出監等情，
    有本院查詢法務部在監在押資料表附卷可參。參以被告等被查獲時間為八十八年
    一月三十日，是被告丙○○上開所辯及乙○○所供，彼三人共同前往彰化「阿忠
    」處購買前揭安非他命及海洛因部分應非事實。
  (四)被告丙○○嗣後改稱，伊係與戊○○到達台中，打算向乙○○購買毒品云云，乙○○亦附和其說，證稱扣案毒品係其同居男友丁○○於案發前一個星期，因案為
    警逮捕後所留下，伊帶在身上，並非被告等所交付，被查獲當時伊係與被告等打
    算前往彰化找「阿忠」云云，然查：(1)丁○○於本院調查時，堅決否認有將任何
    毒品留置於其與乙○○同居處所之事實，其後與林女對質時仍為相同內容之證述
    。(2)乙○○於原審時即供明，其曾告知丙○○等人，「阿忠」已被警察抓走等語
    ，參酌甲○○，確於本件案發前之八十八年一月二十五日因案為警查獲而在押，
    乙○○既已明知上情，所謂至彰化縣尋找「阿忠」云云，顯不足採。且由甲○○
    確實於案發前一個星期為警查獲之事實，益見乙○○於上開原審審理時「．．丙○○本來要將毒品交給『阿忠』，我告訴他『阿忠』被警察抓去，他才把毒品交
    給我，請我去找買主．．」之證詞屬實。(3)警察於查獲上開毒品之同時，於被告
    等及乙○○身上並未查獲大額現款等情，已據乙○○於本院調查寺證述明確，被
    告丙○○所辯，彼等於凌晨時分，從桃園南下欲向乙○○購買毒品云云，應非事
    實。(4)警察於乙○○胸衣內另行查獲安非他命二小包等情己見前述，林女若係從
    丁○○處取得上開毒品，何需分開藏放。
  (五)被告丙○○係以免費提供安非他命予被告戊○○施用為代價，邀戊○○同車前來
    台中市，且戊○○知悉其攜帶毒品係為販賣等情，業據被告戊○○於警訊供述綦
    詳。又被告丙○○係因對台中市不熟，始邀曾在台中市工作過之被告戊○○同車
    前來，亦據其於原審審理時陳明在卷，是被告丙○○能在夜間找到乙○○之住處
    ，當得自被告戊○○之協助帶路。被告戊○○既明知丙○○攜帶毒品至台中市係
    為販售，其仍為之引路，使丙○○得以順利找到乙○○住處，參酌乙○○前開所
    述內容，戊○○顯係基於幫助之犯意，且有幫助被告丙○○犯罪之行為甚明。
    綜上所述，被告丙○○、戊○○翻異前詞，所辯均係畏罪卸責之詞，委無可採，
    本件事證已臻明確，被告二人之犯行，均堪認定。
三、查海洛因係毒品危害防制條例第二條第二項第一款所規定之第一級毒品；安非他
    命則為同條項第二款所稱之第二級毒品。被告丙○○意圖販賣，而交付前開毒品
    予乙○○代為尋找買主，核其所為，係犯毒品危害防制條例第五條第一項意圖販
    賣而持有第一級毒品罪、同條第二項意圖販賣而持有第二級毒品罪；其以一行為
    同時持有海洛因及安非他命，應依想像競合犯之例，從一重之意圖販賣而持有第
    一級毒品罪處斷。被告丙○○與乙○○間有犯意聯絡及行為分擔，均為共同正犯
    。被告戊○○既僅有協助帶路，則係幫助被告丙○○犯前開罪名之幫助犯，公訴
    人認係共同正犯，尚有未洽。原審予以論罪科刑固非無見，惟原判決就被告等之
    意圖販賣而持有第一級及第二級毒品，誤認應依數罪併罰之例併合處罰尚有未洽
    。被告等上訴意旨否認犯罪固不足取，惟原判決既有上開可議之處即屬無可維持
    ，應予撤銷改判。查被告丙○○曾因違反麻醉藥品管理條例等案件，經台灣台北
    地方法院判處應執行有期徒刑八月，於八十七年十二月十二日執行完畢；被告戊○○亦因違反麻醉藥品管理條例案件，經台灣桃園地方法院判處有期徒刑四月，
    於八十四年二月二十三日易科罰金執行完畢，有台灣台中地方法院檢察署刑案資
    料查註紀錄表及本院被告全國前案紀錄表附卷可按，其於五年內再犯本件有期徒
    刑以上之罪，均為累犯，除所犯毒品危害防制條例第五條第一項意圖販賣而持有
    第一級毒品罪之法定刑為無期徒刑部分，依法不得加重外，餘均加重其刑。被告
    戊○○係幫助犯，依刑法第三十條第二項之規定，減輕其刑，並先加後減。爰審
    酌被告均有施用毒品犯罪前科之品性（參前揭各紀錄表）、犯罪之動機、目的、
    手段，其意圖販賣而持有第一級毒品海洛因及第二級毒品安非他命，且所查扣海
    洛因及安非他命之數量非少，對國民健康及社會治安之危害頗鉅，復均否認犯行
    之犯後態度等一切情狀，分別量處如主文所示之刑，以示懲儆。
四、扣案之海洛因三包（淨重一一‧一七公克，包裝重一‧○五公克）係第一級毒品
    ；安非他命二大包、二小包（淨重七○‧七一公克，包裝重三‧九○公克）為第
    二級毒品，均應依毒品危害防制條例第十八條第一項前段之規定宣告沒收銷燬。
五、據上論斷，應依刑事訴訟法第三百六十九條第一項前段、第三百六十四條、第二
    百九十九條第一項前段，毒品危害防制條例第五條第一項、第二項、第十八條第
    一項前段，刑法第十一條前段、第三十條、第四十七條、第五十五條，判決如主
    文。
本案經檢察官己○○到庭執行職務。
中      華      民      國    八十九      年      一      月    十八    日
                                  臺灣高等法院臺中分院刑事第十二庭
                                          審判長法  官  洪  耀  宗
                                                法  官  郭  同  奇
                                                法  官  劉  登  俊
右正本證明與原本無異。
如不服本判決應於收受送達後十日內向本院提出上訴書狀，其未述上訴之理由者並
得於提起上訴後十日內向本院補提理由書（均須按他造當事人之人數附繕本）。
                                                書記官  朱  敏  諄
中      華      民      國    八十九      年      一      月    二十    日
                                                                        Ａ


司法院資訊處製作；財團法人民間司法改革基金會備份。
